【裁判字號】    97,消債抗,118
【裁判日期】    980119
【裁判案由】    更生事件
【裁判全文】
臺灣板橋地方法院民事裁定           97年度消債抗字第118號
抗  告  人  甲○○
代  理  人  李鳳翱律師
上列抗告人依消費者債務清理條例聲請更生事件，對於中華民國
97年8 月13日97年度消債更字第1179號裁定提起抗告，本院裁定
如下：
    主文
抗告駁回。
抗告程序費用新台幣壹仟元由抗告人負擔。
    理由
一、抗告意旨略以：抗告人之戶籍於聲請更生前之民國97年1 月
    24日即已遷至雲林縣麥寮鄉○○路200 巷55號，原裁定認定
    係新竹縣湖口鄉○○村○○路992 號，並裁定移送臺灣新竹
    地方法院，已有違誤。又抗告人於96年8 月間結束牛肉麵店
    之營業後，因台北地區工作機會較多，於同年10月至台北地
    區重新生活。目前居住於台北縣蘆洲市並在位於台北縣蘆洲
    市之二十一世紀水果行擔任收銀員，因老闆待人親切、工作
    環境良好，抗告人有久住於台北縣蘆洲地區之意思。因台北
    地區之教育、生活費用過高，且抗告人之子女就讀新竹地區
    之國中，轉校將不利於子女之學習，抗告人之子女仍居住於
    新竹地區，惟抗告人基於親情經常往返兩地探視子女，無礙
    抗告人長久居住台北縣蘆洲市之意思。而戶籍登記為行政管
    理規定，抗告人住居所仍應依事實判斷，抗告人之住居所及
    工作場所既均在台北縣蘆洲地區，主觀上確有久住之意思，
    即可認其為抗告人之住所地。原裁定認鈞院無管轄權，顯有
    違誤，爰請將原裁定廢棄等語。
二、按更生及清算事件專屬債務人住所地之地方法院管轄。不能
    依前項規定定管轄法院者，由債務人主要財產所在地之地方
    法院管轄，消費者債務清理條例第5 條有明文規定。而所謂
    「住所」，應依民法第20條第1 項之規定，應依一定之事實
    ，足認以久住之意思，住於一定之區域者始該當之。蓋我國
    民法關於住所之設定，兼採主觀主義及客觀主義之精神，倘
    主觀上有久住一定區域之意思，客觀上有住於一定區域之事
    實，該一定之區域即為住所（最高法院28年滬上字第112 號
    及27年上字第2454號判例、93年台抗字第393 號裁判意旨參
    照）。
三、抗告人主張其北上工作已一年多，居住處所及工作地點均位
    於台北縣蘆洲市，有久住該址之意思及事實等情，固據提出
    租賃契約書及在職證明書各1 份為證。惟查，抗告人於83年
    間結婚後，即將戶籍遷設至婆家在新竹縣湖口鄉○○村○○
    路992 號之處所，抗告人於87年至91年間任職於台北縣林口
    鄉之英業達集團，並於89年8 月31日將其戶籍遷至台北縣林
    口鄉○○村○○路址，嗣抗告人於91年至93年間任職於新竹
    縣新豐鄉之碧悠電子公司，並於90年10月31日將其戶籍再遷
    回上開新竹縣湖口鄉○○村○○路992 號，此後抗告人於94
    年至96年間在新竹湖口地區經營牛肉麵店，迄97年1 月24日
    將其戶籍再遷至雲林縣麥寮鄉○○路200 巷55號前，其戶籍
    均設於上開新竹縣湖口鄉○○村○○路992 號之婆家處所內
    長達6 年餘，未有異動，此業據抗告人陳明，有其陳報狀附
    於本院卷可稽，並有抗告人於本院及原法院提出之戶籍謄本
    1 份在卷可憑。而抗告人北上至台北縣蘆洲市工作前，其在
    新竹地區亦居住並工作或營業近6 年，有如前述，顯有久住
    於新竹地區之客觀事實及主觀意思。此由抗告人北上工作後
    ，其子女仍繼續居住於上開新竹縣湖口鄉○○村○○路992
    號之婆家處所內，抗告人每月定期返回該址以照護子女等情
    益徵，此有上開戶籍謄本及民事陳報狀附於本院卷可稽。至
    於抗告人雖於96年11月間起在台北縣蘆洲市之二一世紀水果
    廣場任職收銀員，並在台北縣蘆洲市賃屋居住，惟工作處所
    時有變動之可能，尚無從據抗告人為配合工作地點一時另賃
    屋居住，即認其有變更住所之意思。且抗告人既然必須租屋
    而居，即不可能長久均居住於「同一」之租賃處所，況依其
    所提之租約，租賃期間自97年4 月20日至同年9 月20日止，
    乃為一短期之租約，租賃關係消滅後仍須另覓他處居住，或
    日後尚不無因租賃關係消滅或家庭、事業、其他原因而終止
    租約再遷徙他處，難認主觀上有久住於台北縣蘆洲市○○路
    56 巷10 號605 室之意及客觀上有久住於上址之情形。綜上
    ，本件既應以新竹縣湖口鄉○○村○○路992 號址為抗告人
    之住所，則原裁定認抗告人本件更生聲請其無管轄權，裁定
    移送臺灣新竹地方法院，即無違誤。抗告意旨指摘原裁定不
    當，求予廢棄，非有理由，應予駁回。
四、結論：本件抗告為無理由，爰依消費者債務清理條例第11條
    第2 項、第15條，民事訴訟法第495 條之1 第1 項、第449
    條第1 項、第95條、第78條，裁定如主文。
中    華    民    國    98    年    1     月    19    日
              民事第二庭    審判長法  官  蕭胤瑮
                                  法  官  鍾啟煌
                                  法  官  陳麗玲
以上正本證明與原本相符
本裁定不得再抗告
中    華    民    國    98    年    1     月    19    日
                                  書記官  吳俞玲


司法院資訊處製作；財團法人民間司法改革基金會備份。
